【裁判字號】    99,訴,1085
【裁判日期】    991029
【裁判案由】    違反毒品危害防制條例
【裁判全文】
臺灣彰化地方法院刑事判決              99年度訴字第1085號
公  訴  人  臺灣彰化地方法院檢察署檢察官
被      告  甲○○
上列被告因違反毒品危害防制條例案件，經檢察官提起公訴（99
年度毒偵字第1340號），因被告於準備程序中為有罪之陳述，經
合議庭裁定由受命法官行簡式審判程序，本院判決如下：
    主    文
甲○○施用第一級毒品，累犯，處有期徒刑拾月；又施用第二級
毒品，累犯，處有期徒刑伍月。應執行有期徒刑壹年。
    事    實
一、甲○○前於民國（下同）88年間因施用毒品案件，經本院裁
    定送觀察、勒戒執行後，經評定認有繼續施用毒品傾向，再
    經本院裁定送入戒治處所施以強制戒治，於89年3 月24日停
    止戒治出所，嗣後撤銷停止戒治而入所戒治，並於90年6 月
    8 日執行完畢出監，並經臺灣彰化地方法院檢察署檢察官以
    90年度戒毒偵字第878 、879 號為不起訴處分確定。又於93
    年間因竊盜及詐欺等案件，經本院以93年度易字第13號分別
    判處有期徒刑3 月、拘役50日確定，入監執行後於94年2 月
    15日易科罰金執行完畢出監。復於93、94年間因施用毒品等
    案件，經本院以93年度訴字第1423號各判處有期徒刑9 月、
    5 月，應執行有期徒刑1 年確定（下稱第1 案件）；另因脫
    逃案件，經本院以94年度易字第601 號判處有期徒刑4 月確
    定（下稱第2 案件），第1 、2 案件經本院以94年度聲字第
    2349號裁定應執行有期徒刑1 年4 月確定。另因施用毒品等
    案件，經本院以94年度訴字第1899號各判處有期徒刑1 年、
    7 月，應執行有期徒刑1 年6 月確定（下稱第3 案件）；另
    因竊盜案件，經臺灣高等法院臺中分院以95年度上易字第15
    14號判處有期徒刑2 年4 月確定（下稱第4 案件），第3 案
    件部分經本院以96年度聲減字第2130號裁定各減為有期徒刑
    6 月、3 月15日，並與不予減刑之第4 案件部分合併定應執
    行刑為有期徒刑2 年11月確定，並與第1 、2 案件接續執行
    ，於98年3 月4 日假釋出監付保護管束，並於98年10月1 日
    假釋期滿未經撤銷視為執行完畢。猶未戒除毒癮，分別為下
    列施用毒品行為：
(一)、復基於施用第二級毒品甲基安非他命之犯意，於99年5 月23
    日上午8 、9 時許，在彰化縣鹿港鎮東崎里謝厝巷16-2號住
    處，將甲基安非他命置於玻璃球吸食器內，再用火燒烤吸食
    其霧化氣體之方式，施用第二級毒品甲基安非他命1 次。
(二)、另基於施用第一級毒品海洛因之犯意，於99年5 月26日某時
    ，在臺北縣板橋市○○路193 號，以將海洛因粉末置入香菸
    內，再點燃香菸吸食煙霧方式，施用第一級毒品海洛因1 次
    。嗣於99年5 月26日晚上10時30分許，員警在臺北縣板橋市
    信義193 號搜索，查扣到許國寬等人所持有之第一級毒品海
    洛因、第二級毒品甲基安非他命、電子磅等物（此扣案物與
    本案無關）因甲○○在屋內，故認其有施用第一、二級毒品
    之嫌，遂經其同意採集尿液送驗，結果呈嗎啡、安非他命、
    甲基安非他命及可待因陽性反應，而查獲上情。
二、案經臺北縣政府警察局板橋分局報告臺灣板橋地方法院檢察
    署檢察官呈由臺灣高等法院檢察署檢察長令轉臺灣彰化地方
    法院檢察署檢察官偵查後起訴。
    理    由
一、上揭事實，業據被告甲○○本院審理中坦承不諱，且被告於
    上揭時地為警查獲後，經警採集其尿液送驗結果，確呈現海
    洛因代謝物之嗎啡、安非他命、甲基安非他命及可待因等陽
    性反應，此有台灣檢驗科技股份有限公司出具之濫用藥物尿
    液檢驗報告、臺北縣政府警察局板橋分局被移送人姓名及代
    碼對照表各1 份在卷可稽，足認被告自白與事實相符，堪可
    採信。本件事證明確，被告上開犯行均洵堪認定。
二、按修正毒品危害防制條例就施用毒品者，僅於「初犯」及「
    5 年後再犯」2 種情形，有其追訴條件之限制，即須於初犯
    經觀察、勒戒或強制戒治釋放後，5 年內均無施用毒品之行
    為，始能認其前所實施之觀察、勒戒或強制戒治已足遮斷毒
    癮，而得於5 年後再犯時，再予適用初犯之規定，重行觀察
    、勒戒等程序；倘5 年內已經再犯，被依法追訴處罰，縱其
    第3 次（或第3 次以上）施用毒品之時間在初犯釋放5 年以
    後，與「5 年後再犯」之情形有別，且因已於「5 年內再犯
    」，顯見其再犯率甚高，原實施觀察、勒戒或強制戒治，已
    無法收其實效，而無5 年戒斷期之存在，自無再經觀察、勒
    戒及強制戒治之必要，應由檢察官逕行起訴，此有最高法院
    95年度臺非字第59、65號判決及同年度第7 次刑事庭會議決
    定足供參照。次按修正毒品危害防制條例依修正後之規定，
    僅限於「初犯」及「5 年後再犯」二種情形，始應先經觀察
    、勒戒或強制戒治程序。倘被告於5 年內已再犯，經依法追
    訴處罰，縱其第3 次（或第3 次以上）再度施用毒品之時間
    ，在初犯經觀察、勒戒或強制戒治執行完畢釋放5 年以後，
    已不合於「5 年後再犯」之規定，且因已於「5 年內再犯」
    ，顯見其再犯率甚高，原實施觀察、勒戒或強制戒治，已無
    法收其實效，即應依該條例第10條處罰（最高法院95年度第
    7 次刑事庭會議決議、最高法院97年度第5 次刑事庭會議決
    議要旨參照。查本件被告有如犯罪事實欄所述於強制戒治執
    行完畢後之5 年內再犯施用毒品案件，並經追訴處罰之事實
    ，此有臺灣彰化地方法院檢察署刑案資料查註紀錄表及臺灣
    高等法院被告前案紀錄表各1 份在卷可考。本件被告再犯施
    用第一、二級毒品犯行，按諸前揭說明，即與5 年後再犯之
    情形有別，自應逕行追訴。
三、按海洛因係毒品危害防制條例所定之第一級毒品，而甲基安
    非他命則係同條例所定之第二級毒品，均不得非法施用。核
    被告所為，分別係犯毒品危害防制條例第10條第1 項之施用
    第一級毒品罪及同條第2 項之施用第二級毒品罪。其為供施
    用第一級毒品及第二級毒品而持有各該級毒品之低度行為，
    應各為施用之高度行為所吸收，均不另論罪。又被告所犯上
    開2 罪間，犯意各別，且行為時地及手段互異，應予分論併
    罰。又被告有上開事實欄所載之前科紀錄，有臺灣高等法院
    被告前案紀錄表、臺灣彰化地方法院檢察署刑案資料查註紀
    錄表各1 份在卷可憑，其於有期徒刑執行完畢後，5 年內故
    意再犯本案有期徒刑以上之2 罪，均為累犯，自應各依刑法
    第47條第1 項之規定加重其刑。爰審酌被告之素行、犯罪之
    動機、目的、施用毒品係戕害自身健康、施用海洛因及施用
    甲基安非他命各1 次之手段、所生危害及犯罪後之態度等一
    切情狀，就其所為上開施用第一級毒品及施用第二級毒品犯
    行，分別量處如主文所示之刑，並定其應執行之刑，以示懲
    儆。至於扣案之海洛因及甲基安非他命，並本案無關，自無
    從宣告沒收之，附此敘明。
據上論斷，應依刑事訴訟法第273 條之1 第1 項、第299 條第1
項前段，毒品危害防制條例第10條第1 項、第2 項，刑法第11條
前段、第47條第1 項、第51條第5 款，判決如主文。
本案經檢察官楊聰輝到庭執行職務。
中    華    民    國    99    年    10    月    29    日
                  刑事第九庭      法  官  鮑慧忠
以上正本證明與原本無異。
如不服本判決應於收受判決後10日內向本院提出上訴書狀，並應
敘述具體理由；其未敘述上訴理由者，應於上訴期間屆滿後20日
內向本院補提理由書狀( 均須按他造當事人之人數附繕本) 「切
勿逕送上級法院」。
中    華    民    國    99    年    10    月    29    日
                                  書記官  林子惠
附錄本案論罪科刑法條全文：
毒品危害防制條例第10條
施用第一級毒品者，處 6 月以上 5 年以下有期徒刑。
施用第二級毒品者，處 3 年以下有期徒刑。

司法院資訊處製作；財團法人民間司法改革基金會備份。
